【裁判字號】    99,聲,559
【裁判日期】    990712
【裁判案由】    聲明異議
【裁判全文】
臺灣士林地方法院民事裁定               99年度聲字第559號
異  議  人  甲○○
相  對  人  臺北市政府
法定代理人  乙○○
上列異議人對於本院提存所99年度取字第629 號之處分聲明異議
，本院裁定如下：
    主  文
異議駁回。
    理  由
一、異議意旨略以：相對人以臺北都會區大眾捷運系統新莊線工
    程需穿越異議人所有坐落臺北市○○區○○段1 小段705-1
    、705-3 地號土地（以下合稱系爭土地）為由，通知異議人
    領取穿越註記補償費（下稱系爭補償費），嗣因系爭土地有
    限制登記未予塗銷，相對人乃以異議人為受取權人，將系爭
    補償費辦理清償提存，而經鈞院提存所以94年度存字第1868
    號提存事件提存在案。詎相對人於民國99年3 月間，以系爭
    土地曾辦理徵收，其已因徵收取得系爭土地所有權，本件提
    存係出於錯誤為由，聲請取回提存物，並經本院提存所以99
    年度取字第629 號准予取回在案。然系爭土地是否曾經徵收
    ，徵收程序是否合法，相對人是否已取得系爭土地所有權等
    情，均未經相對人舉證證明，是異議人不同意相對人取回提
    存物，爰依法聲明異議等語。
二、按提存乃債務人將其應為之給付，提存於國家設置之提存所
    ，以代清償或達到法律上某一目的之行為，其性質屬於非訟
    程序，而非判斷私法上權利義務之訴訟程序，故提存所就具
    體提存事件僅得依提存法及其施行細則之規定為形式上審查
    ，至當事人有關實體事項之爭執，應由當事人另行以訴訟方
    式謀求解決，提存所並無審查權限（臺灣高等法院98年度抗
    字第279 號裁定意旨參照）。又清償提存之提存人於提存後
    ，有提存出於錯誤者，得提出相當確實之證明，聲請該管法
    院提存所返還提存物，提存法第17條第1 項第1 款、提存法
    施行細則30條第1 項第3 款分別定有明文。
三、經查，相對人以提存出於錯誤為由，聲請取回提存物，業據
    其提出臺北市政府地政處98年10月21日查獲已徵收囑託中山
    地政事務所辦理登記為市有函、完成登記前後土地登記謄本
    及土地及建物查詢登記資料及重劃前後謄本、臺北市政府地
    政處查獲領款資料等影本為證，是就形式上觀察，相對人即
    提存人於提存當時，對於提存當事人及標的物之認識發生錯
    誤而為提存，則依提存法第17條及其施行細則第30條規定，
    本院提存所准其取回，於法相合。又異議人所執異議理由，
    均屬系爭土地是否業經徵收等關乎實體事項之爭執，揆諸上
    揭說明，應由異議人另行提起訴訟，以資解決，而非提存所
    得審究。從而，異議人提出本件異議，於法不合，應予駁回
    。
四、爰裁定如主文。
中    華    民    國    99    年    7     月    12    日
                  民事第二庭  法  官  王怡雯
以上正本證明與原本無異。
如對本裁定抗告，應於裁定送達後10日內向本院提出抗告狀，並
繳納抗告費新臺幣1,000 元。
中    華    民    國    99    年    7     月    13    日
                              書記官  桂大永

司法院資訊處製作；財團法人民間司法改革基金會備份。
